【裁判字號】    88,上,495
【裁判日期】    890201
【裁判案由】    損害賠償
【裁判全文】
臺灣高等法院臺南分院民事判決  八十八年度上字第四九五號  Ｅ
      上  訴  人  乙  ○  ○
      訴訟代理人  何  永  福  律師
      複  代理人  劉  榮  村  律師
                  蕭  敦  仁  律師
      被  上訴人  甲  ○  ○  .
右當事人間請求損害賠償事件，上訴人對於中華民國八十八年九月十四日臺灣嘉義地
方法院八十一年訴字第五一一號第一審判決提起上訴，本院判決如左：
      主      文
上訴駁回。
第二審訴訟費用由上訴人負擔。
      事      實
甲、上訴人方面：
  一、聲明：求為判決：
  （一）原判決廢棄。
  （二）被上訴人應給付上訴人新台幣（下同）一百五十萬元，及自起訴狀繕本送達
        被上訴人之翌日起至清償日止按年息百分之五計算之利息。
  （三）上訴人願供擔保，聲請准予宣告假行。
  （四）第一、二審訴訟費用由被上訴人負擔。
  二、陳述：除與原判決記載者相同，予以引用外，補稱：本件上訴人所擁有之系爭
      專利權雖經訴願，再訴願行政訴訟而遭撤銷確定，然行政法院駁回上訴人起訴
      之判決所適用之法規卻顯有錯誤，上訴人業已提出再審，並蒙行政法院受理在
      案，故本件在再審之訴判決確定前實有停止訴訟程序之必要，以免將來再審之
      訴翻案時，上訴人已無救濟途徑。
  三、證據：除援用第一審所提證據外，補提再審書狀影本一件為證。
乙、被上訴人方面：
  一、聲明：求為判決駁回上訴，及假執行之聲請。
  二、陳述：除與原判決記載相同者，予以引用外，補稱：上訴人取得專利權後，即
      未再生產，故無義務賠償損害。
  三、證據：援用第一審所提證據。
丙、本院依職權調閱本院八十八年度上易字第一九一四號甲○○違反專利法事件偵審
    案全卷。
      理      由
一、本件上訴人起訴主張：伊所創作「焚爐之改良構造」，於七十九年八月十日向經
    濟部中央標準局申請編列申請案號為00000000號新型專利，嗣經該局審
    定核准專利，以公告編號一六四五○三號公告於八十年七月二十一日中華民國專
    利公報，公告期間雖經被上訴人提出異議，然經該局審定異議不成立在案，上訴
    人已取得專利權；伊於八十一年五月發現被上訴人仿冒及販賣伊所取得上開專利
    產品等侵害專利權行為，使伊受有一百五十萬元損害（包括信譽減損），爰依訴
    訟，主張被上訴人侵害其系爭專利權，依專利法第八十一條之規定之法律關係，
    求為命被上訴人不得製造、販賣相同或近似於上開「焚爐之改良構造」新型專利
    產品；並應給付一百五十萬元及自起訴狀繕本送達翌日起算法定遲延利息之判決
    。
二、被上訴人則以：上訴人未依當時有效之專利法規定，在專利物品或包裝上附有專
    利標記及專利證書號數，又未標記核准專利字樣、公告號數、或暫准專利等字樣
    ，令人不知其為專利品，縱專利權受侵害，不得請求損害賠償；復未就其所受損
    害及信譽減損之事實，提出任何具體行為或事證，難認其主張為真實；況上訴人
    之專利案，業撤銷確定；所涉違反專利法之刑事案件，業經判決被上訴人無罪確
    定，上訴人請求無理由等語，資為抗辯。
三、本件首應審究者厥為上訴人就「焚爐之改良構造」是否有取得專利權。經查：
  (一)上訴人主張伊前於七十九年八月十日就「焚爐之改良構造」向經濟部中央標準局
    申請新型專利，經該局編號為第00000000號為審查、再審查後核准給予
    專利，並於公告期滿後，發給新型第八七○○五號專利證書（下簡稱系爭專利）
    ，被上訴人就系爭專利即提出異議，經中央標準局以（八十一）台專（判）一三
    ○一九字第一○六九四七號為「異議不成立」之審定，被上訴人就該審定處分復
    提起訴願、再訴願、行政訴訟，均遭駁回之事實，有上訴人提出之專利公報三紙
    、審定書二紙、中標局八十一台專判一三○一九字第一○六九四七號專利異議審
    定書、經濟部經（八一）訴六一九八八五號訴願決定書、行政院台八十二訴字第
    六○三四號決定書、行政法院八十二年裁字第六三七號裁定（見原審卷第六至十
    、一九九至二一一頁），復為被上訴人所不爭，堪可信為真實。
  (二)惟被上訴人主張在上訴人取得系爭專利後，伊即於八十三年四月一日以系爭專利
    之結構特徵早已公開使用，且係運用申請前之習用技術、知識，顯而易知未能增
    進功效，有違修正前專利法第九十五條、第九十六條第一款、第四款及第五款之
    規定為由，向中標局就系爭專利之核發提出舉發，經中標局於八十四年二月二十
    二日以（八十四）台專（判）○二○二七字第一○八一五九號專利舉發審定書為
    「舉發不成立」之處分；被上訴人不服，循行政救濟程序提起訴願、再訴願、行
    政訴訟，其訴願、再訴願雖均遭駁回，惟行政法院則於八十五年九月二十日以八
    十五年度判字第二二五七號判決撤銷前開行政院、行政院經濟部與中標局之再訴
    願決定、訴願決定及原審議「舉發不成立」之處分。其後中標局重行審查被上訴
    人所提出之專利舉發案，並於八十六年五月三十日作成「（被上訴人之）舉發成
    立，應撤銷其（即上訴人）專利權」之八十六台專利（判）○二○一九字第一二
    ○八七七號舉發審定書。上訴人不服該審定書所作成撤銷系爭專利之處分，亦循
    行政救濟程序提起訴願、再訴願，均為行政院經濟部與行政院駁回，上訴人嗣提
    起行政訴訟，行政法院最後以八十八年判字第一九八四號判決駁回告訴人之訴之
    事實，有被上訴人提出之行政法院八十五年度判字第二二五七號判決、經濟部經
    （八六）訴字00000000號訴願決定書、行政院八十二訴字第○六○三四
    號再訴願決定書、行政法院八十八年度判字第一九八四號判決書等附卷可稽（見
    原審卷第一六五至一六七、二一二至二三○頁），復為上訴人所自認，應可採信
    。
  (三)按依專利法第一百零五條準用同法第七十四條第一項第二款、第二項之規定：新
    型專利權經撤銷後，經提起行政救濟經駁回確定者，即為撤銷確定；新型專利權
    經撤銷確定者，專利權之效力，視為自始即不存在。本件上訴人原所取得之系爭
    新型專利權，嗣既經撤銷，提起行政救濟駁回確定，如前所述，從而上訴人就系
    爭「焚爐之改良構造」新型專利，即視為自始即不存在。
  (四)又被上訴人因本件被訴違反專利案，所涉違反專利法之刑事案件，業經原審法院
    判決無罪在案，有被上訴人提出之臺灣嘉義地方法院八十三年度易字第八號刑事
    判決書影本在卷可證（見原審卷第一九四至一九六頁），嗣並經本院刑事庭以八
    十八年度上易字第一九一四號判決駁回確定在案，業經本院調閱該刑事卷查核無
    訛。
四、綜上所述，上訴人就「焚爐之改良構造」新型專利權既視為自始不存在，則其據
    而提起本件訴訟，主張被上訴人侵害其系爭專利權，依專利法第八十一條之規定
    之法律關係，請求禁止被上訴人不得製造、販賣相同或近似於上開「焚爐之改良
    構造」新型專利之產品；並命被上訴人應給付一百五十萬元及自起訴狀繕本送達
    翌日起算法定遲延利息，為無理由，不應准許。其假執行之聲請亦失所附麗，應
    併予駁回。是則原審為上訴人敗訴之判決，及駁回其假執行之聲請，於法並無違
    誤。上訴意旨指摘原判決不當，求予廢棄改判，為無理由，應予駁回。
五、本件訴訟自八十一年十一月六日繫屬法院以來，已長達七年二月有餘，兩造飽受
    訟累，上訴人原取得之系爭新型專利權，既經撤銷確定而自始不存在，自應儘速
    進行訴訟，以定分止爭，上訴人雖另就行政法院之確定判決提出再審，難認為裁
    定停止本件訴訟之正當理由，並予敘明。
六、據上論結，本件上訴為無理由，依民事訴訟法第四百四十九條第一項、第七十八
    條，判決如主文。
中      華      民      國    八十九    年      二      月     一       日
                                    臺灣高等法院臺南分院民事第三庭
~B1審判長法官  林    輝    雄
~B2      法官  高    明    發
~B3      法官  丁    振    昌
右為正本係照原本作成。
如對本判決上訴，須於判決送達後二十日內向本院提出上訴狀；未表明上訴理由者，
應於上訴後二十日內向本院提出理由書。
中      華      民      國    八十九    年      二      月     三       日
~B法院書記官  黃    惠    美


司法院資訊處製作；財團法人民間司法改革基金會備份。
